臺灣臺北地方法院刑事判決　　　　　　　95年度易字第1949號
公　訴　人　臺灣臺北地方法院檢察署檢察官
被　　　告　丙○○
　　　　　　　　　　（另案在臺灣臺北監獄臺北分監執行中）
　　　　　　丁○○
上列被告等因竊盜案件，經檢察官提起公訴（九十五年度偵字第
一四八九六號），本院判決如下：
    主  文
丙○○竊盜，處有期徒刑陸月，如易科罰金，以銀元佰元即新
臺幣玖佰元折算壹日。扣案之鑰匙貳支均沒收。
丁○○無罪。
    事  實
一、丙○○於民國九十五年六月二十三日晚上八時許，在臺北市
    中山區○○路一八四巷二六弄七之二號前，因見正發安有限
    公司所有，乙○○使用之車牌號碼Ｇ四—一○九三號自小貨
    車之車門未鎖，竟乘無人看管之際，意圖為自己不法之所有
    ，徒手開啟該車車門入內後，旋以自備之鑰匙一支插進該自
    小貨車電門，強行發動該自小貨車電門而竊取該自小貨車，
    得手後，旋即駕駛上開自小貨車離去現場。嗣於翌日凌晨四
    時許，丙○○駕駛上開自小貨車，搭載不知情之丁○○至臺
    北縣雙溪鄉○○路三五號前，欲索回之前出借丁○○女友之
    電腦主機，待丁○○下車尋找其女友，丙○○未將上開自小
    貨車引擎熄火即臥躺在後座休息，嗣員警接獲線報前往現場
    察看，丙○○因無法提出該自小貨車之行車執照，為警發覺
    有異，經詢問乙○○後，發現該自小貨車業已遺失，始悉上
    情，並在前開自小貨車內扣得丙○○所有之鑰匙二支。
二、案經乙○○訴由臺北縣政府警察局瑞芳分局報告臺灣臺北地
    方法院檢察署檢察官偵查起訴。
    理  由
壹、證據能力部分：
  一、按被告以外之人於審判外之言詞或書面陳述，除法律有規
      定者外，不得作為證據。被告以外之人於審判外之陳述，
      雖不符前四條之規定，而經當事人於審判程序同意做為證
      據，法院審酌該言詞陳述或書面陳述作成時之情況，認為
      適當者，亦得為證據。當事人、代理人或辯護人於法院調
      查證據時，知有刑事訴訟法第一百五十九條第一項不得為
      證據之情形，而未於言詞辯論終結前聲明異議者，視為有
      前項之同意，刑事訴訟法第一百五十九條第一項、第一百
      五十九條之五分別定有明文。
  二、經查：
  （一）被告丙○○於警詢及偵查時以「被告」身分所為供述，
        均屬被告丁○○以外之人於審判外之言詞陳述，被告丁○○於本院準備程序期日中業已對被告丙○○於警詢及
        偵查時所為供述之證據能力聲明異議，本院審酌該等言
        詞陳述，並無例外得作為證據之事由，依刑事訴訟法第
        一百五十九條第一項之規定，自不得作為本案被告丁○○是否犯罪之證據，合先敘明。
  （二）本院以下認定事實所憑之證據，部分屬傳聞證據，惟檢
        察官及被告丙○○、丁○○均未於本院言詞辯論終結前
        聲明異議，本院審酌該等言詞或書面陳述作成之情況，
        並無非出於任意性或不正取供，或違法或不當情事，且
        客觀上亦無不可信之情況，堪認為適當，依刑事訴訟法
        第一百五十九條之五第二項規定，均得作為證據，先予
        敘明。
貳、有罪部分：
  一、訊據被告丙○○固坦承前開竊盜犯行，惟辯稱：伊經過該
      處發現該車車門未鎖，且鑰匙放在駕駛座旁，伊未破壞鎖
      頭就將車開走，並沒有以自備之鑰匙撬開該車電門云云。
      經查：
  （一）被告丙○○於前開時間、地點，因見上開自小貨車之車
        門未鎖，徒手開啟該車車門入內後，旋以鑰匙一支插進
        該自小貨車電門，強行發動該自小貨車電門而竊取該自
        小貨車得手之事實，業據被告丙○○於本院審理時坦承
        不諱（見本院卷第七九頁至八○頁、第九三頁至第九四
        頁、第一一六頁至第一二二頁及第一三三頁至第一四五
        頁），核與證人乙○○於九十五年八月二十三日偵查中
        及本院九十六年五月二十二日審判期日中分別以證人身
        分到庭證稱：伊於九十五年六月二十三日晚上，將公司
        所有，伊使用之車牌號碼Ｇ四—一○九三號自小貨車停
        放在公司門口，有將車門關起來，但沒有全部鎖，伊忘
        記前門駕駛座有無鎖起來，伊是警察在翌日凌晨四點多
        打電話通知給伊，才知道該車已經被偷等語相符（見本
        院卷第一二○頁至第一二一頁），復經被告丁○○於本
        院九十六年七月三日審判期日中以證人身分證稱：因為
        丙○○約伊要去雙溪拿電腦，伊等見面時，丙○○已經
        駕駛該自小貨車等語明確（見本院卷第一四○頁至第一
        四一頁），並有贓物認領保管單及車籍作業－查詢作業
        表認可資料各一份在卷可憑（見偵卷第二○頁、第三二
        頁）。
  （二）被告雖辯稱：伊發現鑰匙放在駕駛座旁，未破壞鎖頭就
        將車開走，並沒有以自備之鑰匙撬開該車電門云云。惟
        查，證人乙○○於本院九十六年五月二十二日、六月五
        日審判期日中到庭結證稱：伊下車後就把該車鑰匙帶走
        ，並沒有放在車上，車上也沒有放備用鑰匙，扣案的鑰
        匙二支亦非伊的鑰匙。查獲時警察打電話給伊後，就在
        車站帶伊去警察局牽車，警察問伊有無帶鑰匙，伊說有
        ，門沒有鎖，伊把鑰匙插進去時，伊的鑰匙沒有辦法全
        部插入，伊不知道為什麼，伊想裡面可能有卡東西，後
        來就請當地雙溪派出所內警察通知當地鎖匠幫伊把車子
        發動，鎖匠把這個鎖中某個零件拆下來，再把某個零件
        轉一下就可以發動了等語（見本院卷第一二○頁至第一
        二一頁、第一三八頁），而證人即當日處理本案之臺北
        縣政府警察局瑞芳分局雙溪分駐所員警張峻輝於本院九
        十六年六月五日審判期日中到庭證稱：查獲時，有兩串
        鑰匙，一串比較多支鑰匙，一串只有二支鑰匙，二支鑰
        匙的那串，其中一支鑰匙插在車子電門上，車子還在發
        動中。伊等通知車主來領回車子，車主說鑰匙孔壞掉了
        ，不能發動，伊就請中華路專門打汽車鑰匙的人幫忙看
        一下，車主才開走該車等語（見本院卷第一三四頁至第
        一三七頁）。本案證人乙○○自始否認將該車鑰匙置放
        車內，且稱無備用鑰匙，經警通知後，復自行攜帶該車
        之鑰匙到場，則該車之鑰匙既僅有一支，且未曾脫離證
        人乙○○之持有，被告丙○○何以憑空取得放在駕駛座
        旁之鑰匙？且被告丙○○用以發動該自小貨車電門之鑰
        匙苟非其所有，何以該支鑰匙與其所有鑰匙結成一串？
        自與經驗法則相違。再者，被告於本院九十六年六月五
        日審判期日中亦自承：伊用扣案兩支鑰匙轉動該車電門
        ，發動不是很順，稍微轉一下就可以開了等語（見本院
        卷第一三八頁至一三九頁），酌以本案證人張峻輝查獲
        時，前開自小貨車雖然仍在發動中，鑰匙亦插在該自小
        貨車電門上，惟經員警通知證人乙○○至停放現場，證
        人乙○○已因不明原因，鑰匙無法完全插入該車電門內
        等情，足認被告丙○○應係持其自備之鑰匙，非該自小
        貨車之鑰匙強行轉動上開自小貨車電門，致該自小客車
        電門內部受損，證人乙○○持有之該自小貨車鑰匙於本
        案查獲後方無法順利完全插入電門內，是被告丙○○此
        部分所辯，不足採信。
  （三）綜上所述，本件事證明確，被告丙○○犯行洵堪認定，
        應予依法論科。
  二、查被告丙○○行為後，刑法部分條文於九十四年二月二日
      經總統公布修正，並自九十五年七月一日起施行。又刑法
      施行法增訂第一條之一，亦於九十五年六月十四日經總統
      公布，並自同年七月一日起施行。按行為後法律有變更者
      ，適用行為時之法律，但行為後之法律有利於行為人者，
      適用最有利於行為人之法律，現行刑法第二條第一項定有
      明文。此條規定係規範行為後法律變更所生新舊法律比較
      適用之準據法，是刑法第二條本身雖經修正，但刑法第二
      條既屬適用法律之準據法，本身尚無比較新舊法之問題，
      於新法施行後，應一律適用裁判時之現行刑法第二條之規
      定，為「從舊從輕」之比較，合先敘明。次按本次刑法修
      正之比較新舊法，應就罪刑有關之共犯、未遂犯、想像競
      合犯、牽連犯、連續犯、結合犯，以及累犯加重、自首減
      輕暨其他法定加減原因（如身分加減）與加減例等一切情
      形，綜其全部罪刑之結果而為比較，最高法院九十五年五
      月二十三日九十五年度第八次刑庭會議著有決議可資參照
      。經查：刑法第三百二十條第一項之普通竊盜罪之法定刑
      為五年以下有期徒刑、拘役或科銀元五百元以下罰金，而
      依增訂之刑法施行法第一條之一規定：「中華民國九十四
      年一月七日刑法修正施行後，刑法分則編所定罰金之貨幣
      單位為新臺幣。九十四年一月七日刑法修正時，刑法分則
      編未修正之條文定有罰金者，自九十四年一月七日刑法修
      正施行後，就其所定數額提高為三十倍。但七十二年六月
      二十六日至九十四年一月七日新增或修正之條文，就其所
      定數額提高為三倍。」，比較修正之刑法施行法第一條之
      一第二項，與罰金罰鍰提高標準條例第一條，因罰金最高
      額度相同，並無輕重之分，故非刑罰法令之變更，無刑法
      第二條第一項比較新舊法之適用，應逕適用裁判時之刑法
      施行法第一條之一（最高法院九十五年度第二十一次刑事
      庭會議決議參照）。另刑法第三十三條第五款修正為：「
      主刑之種類如下：五、罰金：新臺幣一千元以上，以百元
      計算之」；與被告丙○○行為時之刑罰法律，即罰金罰鍰
      提高標準條例第一條前段規定之提高倍數十倍及修正前刑
      法第三十三條第五款規定之罰金最低額銀元一元相比較，
      新舊法關於上開竊盜罪所得科處罰金之最高額並無不同規
      定，然新法將上開竊盜罪所得科處之罰金最低額提高為新
      臺幣一千元，因此，比較上述修正前、後之刑罰法律，本
      案自應適用被告丙○○行為時之刑法第三十三條第五款規
      定論處被告丙○○罪責，對被告丙○○較為有利。
  三、核被告丙○○所為，係犯刑法第三百二十條第一項之竊盜
      罪。爰審酌被告丙○○不思以正當途徑賺取財物，竟徒手
      為本件竊盜犯行，惡性非輕，惟犯罪後坦承犯行，態度尚
      佳，等一切情狀，量處如主文所示之刑。按被告丙○○行
      為後，關於易科罰金之折算標準，除刑法第四十一條有所
      修正外，罰金罰鍰提高標準條例亦於九十五年五月十七日
      經總統公布修正，刪除第二條有關易科罰金及易服勞役折
      算標準之規定，並自九十五年七月一日起施行。刑法第四
      十一條第一項前段關於易科罰金之規定，新法修正為「犯
      最重本刑為五年以下有期徒刑以下之刑之罪，而受六個月
      以下有期徒刑或拘役之宣告者，得以新臺幣一千元、二千
      元或三千元折算一日，易科罰金」，惟依被告丙○○行為
      時之刑罰法律即修正前刑法第四十一條第一項前段：「犯
      最重本刑為五年以下有期徒刑以下之刑之罪，而受六個月
      以下有期徒刑或拘役之宣告，因身體、教育、職業、家庭
      之關係或其他正當事由，執行顯有困難者，得以一元以上
      三元以下折算一日，易科罰金」及修正前罰金罰鍰提高標
      準條例第二條關於「依刑法第四十一條易科罰金者，均就
      其原定數額提高為一百倍折算一日；法律所定罰金數額未
      依本條例提高倍數，或其處罰法條無罰金刑之規定者，亦
      同」等規定，易科罰金之折算標準最高為銀元三百元，最
      低為銀元一百元，換算為新臺幣後，最高額為新臺幣九百
      元，最低額為新臺幣三百元。比較修正前、後關於易科罰
      金折算標準之刑罰法律，適用修正前之規定即修正前刑法
      第四十一條第一項前段及修正前罰金罰鍰提高標準條例第
      二條規定，對被告丙○○較為有利，爰依刑法第二條第一
      項前段之規定，適用最有利於被告丙○○之行為時法即修
      正前刑法第四十一條第一項前段、修正前罰金罰鍰提高標
      準條例第二條規定處罰，爰併諭知易科罰金之折算標準。
      至扣案之鑰匙二支均為供被告丙○○犯罪所用之物，且均
      屬被告所有，已如前述，均依刑法第三十八條第一項第二
      款之規定宣告沒收。
貳、被告丁○○無罪部分：
  一、公訴意旨略以：被告丁○○與丙○○於九十五年六月二十
      三日晚上八時後之某時許，在臺北市○○區○○路一八四
      巷二六弄七之二號前，見被害人乙○○使用之車牌號碼Ｇ
      四—一○九三號自小貨車停放在路邊，無人看管之際，認
      為有機可乘，竟共同基於意圖為自己不法之所有之犯意聯
      絡，以自備之鑰匙撬開該自用小貨車電門之方式竊取該車
      得手而供二人代步之用（被告丙○○犯竊盜罪部分業經本
      院判決有期徒刑六月）。嗣於翌日凌晨四時許，被告丙○○駕駛上開自小貨車搭載被告丁○○前往臺北縣雙溪鄉○○路三五號尋找被告丁○○友人時，因被告丙○○未熄火
      躺在該車後座休息，經警接獲線報前往查獲。因認被告丁○○涉犯刑法第三百二十條第一項之竊盜罪嫌云云。
  二、按犯罪事實應依證據認定之，無證據不得認定犯罪事實，
      又不能證明被告犯罪者，應諭知無罪之判決，刑事訴訟法
      第一百五十四條第二項及第三百零一條第一項分別定有明
      文。次按認定犯罪事實所憑之證據，雖不以直接證據為限
      ，間接證據亦包括在內；然而無論直接或間接證據，其為
      訴訟上之證明，須於通常一般之人均不致有所懷疑，而得
      確信其為真實之程度者，始得據為有罪之認定，倘其證明
      尚未達到此一程度，而有合理之懷疑存在時，事實審法院
      復已就其心證上理由予以闡述，敘明其如何無從為有罪之
      確信，因而為無罪之判決，尚不得任意指為違法，最高法
      院七十六年臺上字第四九八六號著有判例要旨可資參照。
      又按共同被告所為不利於己之陳述，必須顯無瑕疪可指，
      而就其他方面調查又與事實相符，始足採為他被告論罪之
      依據，最高法院四十六年臺上字第四一九號著有判例意旨
      可參。
  三、公訴人認被告丁○○涉犯竊盜罪嫌，無非係以被告丙○○
      之供述、證人乙○○、范志文、甲○○之證詞、贓物認領
      保管單及鑰匙二支扣案為其論據。訊據被告丁○○堅詞否
      認有何竊盜犯行，辯稱：伊與被告丙○○一起去中山北路
      巷子裡上開自小貨車停車處，被告丙○○持鑰匙發動上開
      自小貨車後，就叫伊上車，伊當時不知道該車是贓車，就
      與被告丙○○一起前往臺北縣雙溪鄉女友住處拿電腦主機
      還被告丙○○等語。
  四、經查：
  （一）被告丙○○於本院九十六年六月五日審判期日中以證人
        身分到庭結證稱：被告丁○○把伊的電腦借給其女友，
        伊要跟他一起去拿回來，沒有交通工具，看到這部車車
        門沒有鎖，伊就自己偷這部車，被告丁○○沒有跟伊一
        起偷，之後，伊就開車打電話給被告黃欽才一起過去雙
        溪等語（見本院卷第一四○頁至一四一頁），核與被告
        丁○○所辯：伊與被告丙○○一起去中山北路巷子裡上
        開自小貨車停車處，被告丙○○持鑰匙發動上開自小貨
        車後，就叫伊上車，伊當時不知道該車是贓車，就與被
        告丙○○一起前往臺北縣雙溪鄉女友住處拿電腦主機還
        被告丙○○等語大致相符，被告丁○○所辯前詞非不足
        採信。
  （二）被告丙○○於警詢及偵查時固供承：兩人相約見面時，
        係由被告丁○○駕駛上開自小貨車前來云云（見偵卷第
        一五頁至一七頁、第三八頁至三九頁、第五二頁）。惟
        被告丙○○於本院審理中改稱：當時因氣憤被告丁○○
        之女友取走電腦，又報警，心裡不平衡，才誣稱被告丁○○開車前來，事實上係其個人竊取上開自小貨車，被
        告丁○○並未一起偷車等語（見本院卷第九三頁反面、
        第一四三頁），可見被告丙○○前後供述不一，顯互相
        矛盾而有瑕疵，且被告丙○○前開於警詢及偵查時所為
        供述均屬被告丁○○以外之人於審判外之言詞陳述，查
        無例外得作為證據之事由，依法不得作為被告丁○○是
        否犯罪之證據，已如前述。至於證人乙○○雖於九十五
        年八月二十三日偵查中以證人身分到庭證稱：伊配偶九
        十五年六月二十三日晚上八、九時許，有看到二名可疑
        人士在伊車子旁邊等語（見偵卷第六一頁），惟證人即
        乙○○之配偶甲○○於本院九十六年五月二十二日審判
        期日中以證人身分到庭作證，惟其並無法當庭指認被告
        丙○○及黃財欽是否為當時之可疑人士，且證稱：伊未
        看清楚可疑人士面容，實無法辨識被告二人是否涉案等
        語無訛（見本院卷第一一九頁），又徵之公訴人提出之
        證人范志文證詞、贓物認領保管單及扣案之鑰匙二支等
        證據，均僅能認定上開自小貨車失竊與經警查獲之事實
        ，以之證明被告丁○○涉犯竊盜之犯行，尚嫌失據。
  （三）是被告丁○○辯稱其並未共同竊盜一事，尚堪採信。公
        訴人所舉之證據與所指出之證明方法尚未足使本院確信
        被告丁○○犯罪，此外，復查無其他積極證據足資證明
        被告丁○○有何竊盜之犯行，依照前開之說明，不能證
        明被告丁○○犯罪，應為被告丁○○無罪之諭知。
、退回併辦部分（臺灣臺北地方法院檢察署九十五年度偵字第
    二四六○○號、臺灣板橋地方法院檢察署九十五年度偵字第
    二四五四三號）：
  一、併辦意旨另以：被告丙○○基於意圖為自己不法所有之概
      括犯意，連續（一）於九十四年十二月二十八日凌晨某時
      許，在臺北縣樹林市○○街三一號前，以自備鑰匙插入林
      明珠所有而為王寶仁使用之車號Ｆ三－一八七六號自小貨
      車之電門並轉動電門發動該車而竊取之，得手後作為代步
      之用，嗣經汽油使用殆盡，即將該車置放於不詳處所。（
      二）於九十五年二月三日晚上某時許，在臺北縣樹林市○○街三五號對面之巷口，以前開方式竊取快點拖吊有限公
      司所有而為謝福二使用之車號八Ｋ－一九六五號自小貨車
      ，得手後供代步之用，並於汽車使用殆盡時，將該車任意
      棄置於不詳處所。（三）於九十五年四月二日六時前之某
      時許，在臺北市○○區○○街永福橋下，竊取楊惶寬所有
      而停放該處之車號Ｋ七－○七五三號自用小客車一輛，得
      手後據為己用。因認被告涉犯刑法第三百二十條第一項之
      竊盜罪嫌，且與本案上開論罪科刑部分，有修正前刑法第
      五十六條所定之連續犯關係，屬於裁判上一罪，移請併辦
      審理等語。
  二、按刑事訴訟法第三百零二條第一款規定，案件曾經判決確
      定者，應為免訴之判決，係以同一案件，已經法院為實體
      上之確定判決，該被告應否受刑事制裁，既因前次判決而
      確定，不能更為其他有罪或無罪之實體上裁判，此項原則
      ，關於實質上一罪或裁判上一罪，其一部事實已經判決確
      定者，對於構成一罪之其他部分，固亦均應適用，但此種
      事實係因審判不可分之關係，在審理事實之法院，就全部
      犯罪事實，依刑事訴訟法第二百六十七條規定，本應予以
      審判，故其確定判決之既判力自應及於全部之犯罪事實，
      惟若在最後審理事實法院宣示判決後始行發生之事實，既
      非該法院所得審判，即為該案判決之既判力所不能及，是
      既判力對於時間效力之範圍應以最後審理事實法院之宣示
      判決日為判斷之標準。而不經宣示之裁判必經合法送達始
      生效力，亦生不可變更之效果，故應以正本最初送達之日
      期為其既判力之時點，最高法院八十八年度臺上字第二五
      七六號判決、九十年度臺非字第二四三號分別著有判決參
      照。
  三、經查：被告丙○○於本院九十六年四月十一日準備程序期
      日中固坦承於九十四年十二月二十八日、九十五年二月三
      日及九十五年四月二日分別有竊得上開車輛之行為，然被
      告丙○○另因竊盜案件，經臺灣高等法院於九十五年十二
      月二十日以九十五年度上易字第二二一三號判決判處有期
      徒刑四月確定，此有被告丙○○之臺灣高等法院前案紀錄
      表及該判決書各一份在卷可稽，則被告丙○○此部分竊盜
      之犯行，顯在臺灣高等法院九十五年度上易字第二二一三
      號案件宣示判決前已發生之事實，與臺灣高等法院九十五
      年度上易字第二二一三號確定判決認定之竊盜犯行間有無
      連續犯關係，而為該確定判決既判力所及，非無研求之餘
      地。是被告丙○○前開併辦之竊盜部分，與本案起訴經論
      罪部分，即不生連續犯之裁判上一罪關係，非起訴效力之
      所及，本院自無庸併予審究，爰退由檢察官另為適法之處
      理，併此敘明。
據上論斷，應依刑事訴訟法第二百九十九條第一項前段、第三百
零一條第一項、刑法第二條第一項前段、第三百二十條第一項、
修正前刑法第四十一條第一項前段，刑法施行法第一條之一第一
項前段、第二項，修正前罰金罰鍰提高標準條例第二條、現行法
規所定貨幣單位折算新臺幣條例第二條，判決如主文。
本件經檢察官陳清茂到庭執行職務
中　　華　　民　　國　九十六　年　  七  　月　  三    日
                   臺灣臺北地方法院刑事第一庭
                       審判長法  官  陳興邦
                             法  官  劉素如
                             法  官  雷淑雯
上正本證明與原本無異。
如不服本判決，應於判決送達後十日內，向本院提出上訴狀。
中　　華　　民　　國　九十六　年　　七　　月　  五  　日
                             書記官  陳弘文
刑法第三百二十條第一項
意圖為自己或第三人不法之所有，而竊取他人之動產者，為竊盜
罪，處五年以下有期徒刑、拘役或五百元以下罰金。
